【裁判字號】    98,交聲,2136
【裁判日期】    980831
【裁判案由】    聲明異議
【裁判全文】
臺灣高雄地方法院交通事件裁定        98年度交聲字第2136號
原處分機關  高雄市政府交通局
異  議  人
即受處分人  甲○○
上異議人即受處分人因違反道路交通管理處罰條例案件，對高雄
市政府交通局於中華民國98年7月3日所為之處分（原處分字號：
高市交裁字第裁32-BC0000000號），聲明異議，本院裁定如下：
    主  文
原處分撤銷。
甲○○不罰。
    理  由
一、原處分意旨略以：異議人即受處分人甲○○於98年5 月16日
    下午6 時3 分許，駕駛車牌號碼5461-QR 號自用小客車，行
    經高雄市○○路與大成街口，因有違反道路交通管理處罰條
    例之行為，遭設置於該處之固定桿相機拍照採證，為高雄市
    政府警察局交通警察大隊員警依道路交通管理處罰條例第60
    條第2 項第3 款之規定，逕行舉發「不遵守道路交通標線之
    」之違規，嗣因異議人於98年6 月8 日向舉發單位提出申訴
    ，經調查結果，仍認異議人有前揭違規行為，原處分機關遂
    於98年7 月3 日依道路交通管理處罰條例第60條第2 項第3
    款，裁處異議人900 元之罰鍰等語。
二、聲明異議意旨略以：案發當時，異議人駕駛之自用小客車行
    駛於五福四路上，於進入五福路、大成街十字路口後，因正
    值下班交通擁塞之時段，而無法前進，只好停於路口內，兩
    邊來車也無法通過路口，後因前方車輛倒車後退，要讓兩旁
    的來車行駛，只好也配合後退，沒想到就被拍照，並沒有違
    規意思，為此聲明異議，請求撤銷原處分云云。
三、按駕駛人駕駛汽車，應遵守道路交通標誌、標線、號誌之指
    示，道路交通安全規則第90條前段定有明文。又汽車駕駛人
    駕駛汽車有不遵守道路交通標誌、標線、號誌之指示者，處
    900 元以上1,800 元以下罰鍰；汽車違反道路交通管理事件
    ，經以科學儀器取得證據資料證明其行為違規，當場不能或
    不宜攔截製單舉發者，得逕行舉發之，道路交通管理處罰條
    例第60條第2 項第3 款、第7 條之2 第1 項第7 款亦有明文
    。再「停止線用以指示行駛車輛停止之界限，車輛停止時，
    其前懸部分不得伸越該線。」、「車輛面對圓形紅燈表示禁
    止通行，不得超越停止線或進入路口。」，道路交通標誌標
    線號誌設置規則第170 條第1 項、第206 條第1 項第5 款並
    有明文。
四、經查：
（一）本件異議人於98年5 月16日下午6 時3 分許，駕駛車號54
      61-QR 號自用小客車，在高雄市○○路與大成街交岔路口
      ，因不遵守道路交通標線之指示，紅燈越線，為該路口之
      自動測速照相設備拍照存證後，由高雄市政府警察局交通
      大隊員警以異議人有違反道路交通管理處罰條例第60條第
      2 項第3 款規定之行為，予以掣單逕行舉發等情，為異議
      人所不爭執，並有採證照片附卷可參，此部分事實，堪以
      認定。
（二）經本院調取異議人當時違規照片，可見異議人違規當時，
      其前方車流甚多，並有擁塞現象，異議人車輛前方之路口
      尚有約4 台車均停等於內，且相隔距離甚近，使兩側來車
      僅有機車可以穿越汽車間距；再依照片所示，異議人前方
      之車輛均亮起煞車燈，顯係在等待前進，而異議人前方第
      一輛白色自小客車，並有亮起後退燈。是異議人上開所稱
      ：前方回堵，且前車又要後退，我才跟著後退等語，應屬
      為真。況本件異議人係於紅燈亮後25秒始因穿越停止線，
      始遭拍照，而依照片所示，當時天色已黑，異議人前方汽
      車數量又多，若前方已經有車輛闖越紅燈被拍照，應有閃
      光燈會亮起，後方車輛應會有所警惕，而不敢違規，怎會
      一台接一台繼續前進？且依照片所示，異議人之車輛係後
      輪壓過停止線，始啟動微電腦照相機，與一般不遵守交通
      標線，蓄意闖紅燈或越線停車之情形，係以前輪穿越停止
      線之情形不同，顯見異議人應係於燈號轉換為紅燈之前，
      就已經進入路口，嗣後紅燈亮起又因前車後退而跟著後退
      ，始啟動微電腦照相機，始符真實。
五、綜上所述，異議人既於綠燈亮起時已經穿越停止線，嗣因前
    方擁塞及前車後退，始後退壓越停止線。原處分機關未予詳
    察，逕引首揭規定對異議人加以裁罰，即難認允洽。本件異
    議為有理由，爰撤銷原處分，改諭知異議人不罰，以昭審慎
    。
據上論斷，應依道路交通案件處理辦法第20條，裁定如主文。
中    華    民    國    98    年    8     月    31    日
                  交通法庭  法  官  楊珮瑛
以上正本證明與原本無異。
如不服本裁定，應於收受送達後5 日內向本院提出抗告狀。
中    華    民    國    98    年    9     月    1     日
                            書記官  郭南宏


司法院資訊處製作；財團法人民間司法改革基金會備份。
